臺灣高等法院刑事判決　　　　　　　　　　　　　九十三年度上訴字第一六九五號
　　上　訴　人　臺灣基隆地方法院檢察署檢察官
　　上　訴　人　丙○○
　　即　被　告
　　指定辯護人　本院公設辯護人　乙○○
右上訴人等因被告重傷害案件，不服臺灣基隆地方法院九十二年度訴字第一八九號，
中華民國九十二年七月三十日第一審判決（起訴案號：臺灣基隆地方法院檢察署九十
二年度偵字第五三三號），提起上訴，本院判決如左：
    主      文
上訴駁回。
    事      實
一、丙○○於民國九十一年十二月三日下午三時三十分許，在臺北縣瑞芳鎮○○路三
    十八號之土地公廟前與甲○○相遇，因話不投機而起爭執，丙○○竟萌普通傷害
    人身體之意，趁甲○○在上開土地公廟前之階梯上抽煙散心而未能注意之機會，
    持置放在土地公廟內之鐵畚箕乙支，由甲○○身後朝甲○○頭部擊打，繼於甲○
    ○受創倒地，又接續以上開鐵畚箕揮擊甲○○之雙臂，致甲○○身體受有創傷性
    顱骨骨折、腦出血之傷害。
二、案經甲○○提出告訴，由臺北縣政府警察局瑞芳分局報告臺灣基隆地方法院檢察
    署檢察官偵查起訴。
    理      由
一、訊之被告丙○○固坦承於右揭時地持物品擊打告訴人甲○○致身體受傷之事實，
    然矢口否認有任何傷害之意圖，並以渠為右揭土地公廟管理人，告訴人前曾向渠
    恐嚇取財，復於右揭時間搶奪土地公廟添油箱內財物，渠在不得已之情況下，始
    持添油箱使用之鎖反擊云云。惟查：
    (一)告訴人於右揭時地遭被告持物攻擊後，身體受有創傷性顱骨骨折及腦出血之傷
      害，業據告訴人迭於警詢及偵審中指訴甚詳，並有財團法人臺灣地區煤礦礦工
      福利委員會瑞芳醫院九十二年四月九日礦福瑞字第九二００二三五號函暨告訴
      人「九十一年十二月三日下午三時五十分」急診病歷、長庚紀念醫院診斷證明
      書、財團法人長庚紀念醫院基隆分院九十二年五月三十日（92）長庚院基字第
      一一一０號函各乙件在卷可稽，且被告於警詢、偵查、原審及本院亦坦承確有
      持物品攻擊告訴人身體之行為，自足認告訴人身體所受右揭傷害，係由被告行
      為造成無訛。
    (二)被告固辯稱因告訴人搶奪渠所管理土地公廟之添油箱內財物，迫於無奈始持添
      油箱之大鎖反擊云云。惟查，被告於警詢中供稱「九十一年十二月三日十五時
      三十分許，在瑞芳鎮○○路三十八號土地公廟前，以隨手取得之鐵畚箕向甲○
      ○頭部攻擊。」、「因為我之前曾經借錢（新臺幣一千元）給甲○○，他一直
      拖延都沒還我，案發當日，甲○○喝醉酒來我管理之土地公廟前，我有向甲○
      ○索討欠款，甲○○就馬上翻臉隨即跟我發生口角，後來我們就發生扭打，我
      一時氣憤就以隨手取得打掃用之鐵畚箕朝甲○○頭部打一下，後來他受傷就離
      開現場。」，是核被告於警詢之供述，並未隻字片詞言及告訴人搶奪土地公廟
      內財物之行為，與一般人遭遇搶案後應警詢問時陳述之情形，已屬有間；次查
      ，被告於其父劉文龍在偵查中出庭作證前，先稱係劉文龍要渠不要報警，嗣證
      人劉文龍在偵查中出庭作證陳稱不知被告所稱被搶奪乙事之後，被告始改稱渠
      確實未曾將遭搶乙事告知伊父劉文龍，被告所為前後不一之供述，尤難援為認
      定告訴人確有搶奪土地公廟內財物行為之佐證，況據告訴人於警詢時陳稱，被
      告係持鋁棒攻擊渠身體，其後於原審，復指稱被告係以「類似球棒」之物體擊
      打渠頭部及雙臂乙節，雖前後指訴並非全屬相同，然其遭被告自後方攻擊，事
      出突然，本難期待其能仔細辨識被告所持物品，而被告所提出攻擊告訴人物品
      ，經原審勘驗結果，長度為八公分、寬度為四公分，顯與告訴人所稱物品形狀
      不符，反係被告於警詢時供承其所持鐵畚箕之形狀與告訴人所指訴物品相似，
      自足徵被告於警詢時所稱持鐵畚箕攻擊告訴人之供述，方與事實相符。而被告
      持鐵畚箕攻擊告訴人致身體受傷，其行為與告訴人所受右揭傷害之間，具有相
      當因果關係，被告傷害行為，至臻明確。
    綜右事證，被告所為否認犯罪之辯解，核屬卸責之詞，並不足採信，被告右揭犯
    罪行為，已經證明，應依法論科。
二、核被告右揭行為，係犯刑法第二百七十七條第一項傷害罪。公訴人雖稱告訴人經
    此傷害，罹有癲癇及右側肢體輕癱等症狀，已達重傷程度，認被告係犯刑法第二
    百七十八條第一項重傷害罪嫌；然查，關於告訴人身體受傷情形，據財團法人長
    庚紀念醫院基隆分院函覆稱「其（告訴人）目前狀況可自行步行及進食，目前之
    後遺症為右側肢體輕癱，右手功能為拿筷子還不穩定，需以湯匙進食，另右腳肌
    力為三分（正常為五分），故無法單腳站立，但仍可自行步行（不需輔助器）。
    」，且該輕癱情形已達永久損傷，有財團法人長庚紀念醫院基隆分院九十二年五
    月三十日長庚院基字第一一一０號函、九十三年七月二十一日93長庚院基字第
    一九六五號函在卷可稽，而告訴人亦於原審曾到庭陳稱「（現在身體狀況如何？
    ）跟診斷書上所載一樣，被撞擊後手、腳不穩，腳可以走路不用借助儀器輔助但
    走不穩，手仍然可以拿東西，但也是拿不穩。」、「（除了手、腳之外，身體上
    尚有何其他傷害？）我走路有時會頭暈。」、「（病況最壞情況是否即是如此？
    ）對，醫生說繼續作復健有可能會康復，如果復健無效，我的情況最壞就是跟目
    前一樣，手拿東西拿不穩，腳走路走不穩。」等語，是告訴人「手」、「腳」等
    肢體功能減損尚未達效用全部且永遠喪失之毀敗程度，核與刑法第十條重傷之定
    義有間，又被告因與告訴人起爭執，持鐵畚箕朝告訴人頭部及肢體攻擊，核其當
    時情況，尚乏積極證據足以證明其係基於毀敗告訴人視能、聽能、語能、味能、
    嗅能、肢體機能、生殖機能或使告訴人身體或健康受重大不治或難治傷害之目的
    而為，至於告訴人之癲癇症確與被告攻擊行為有關，固有前揭財團法人長庚紀念
    醫院基隆分院九十三年七月二十一日93長庚院基字第一九六五號函可憑，然查癲
    癇發作，乃起因於腦細胞一時性的過度放電所引起之一種臨床表徵，頭部外傷，
    固屬發生原因之一，然被告係於與告訴人發生爭執後，一時氣憤持鐵畚箕朝告訴
    人攻擊，已無證據足以證明其主觀上有藉此造成告訴人身體罹患癲癇症之認識，
    況頭部受傷將有造成癲癇之可能，並非一般人所能預見，而被告教育程度為國中
    肄業，有警詢筆錄在卷可稽，依其教育程度，尤難認被告在客觀上對其行為有造
    成該結果具有認識之可能，自乏令被告對告訴人身體所受癲癇症加重結果負責之
    依據。公訴人認被告行為係犯重傷罪，容有未洽，惟其起訴之加害告訴人身體之
    基本事實既屬同一，起訴法條應予變更。
三、原審法院經審理結果，認被告犯刑法第二百七十七條第一項傷害罪之行為，事證
    明確，經審酌被告動輒因細故傷人，顯見其行為控制力欠佳，又其持鐵畚箕擊打
    告訴人導致告訴人所受之傷害，雖因不符合刑法重傷之定義，而未至重傷害之程
    度，惟衡諸告訴人所受傷勢確實嚴重，且必須長期復健，否則勢難完全康復，乃
    被告於開庭之際，仍毫無悔意，且迄未與告訴人達成和解、賠償告訴人所受損害
    等一切情狀，引用刑法第二百七十七條第一項、第四十一條第一項前段，罰金罰
    鍰提高標準條例第一條前段、第二條規定，判處被告有期徒刑六月，並諭知如易
    科罰金以三百元折算一日，並以被告持以擊打告訴人之鐵畚箕，雖係其供犯罪所
    用之物，然既未據扣案，並已經被告丟棄，業據被告於警詢時自陳在卷，爰不另
    為沒收之諭知。經核原審判決認事用法，並無不當或違法，量刑亦屬妥適，被告
    否認犯罪而提起上訴，檢察官則以被告行為係犯刑法第二百七十八條第三項、第
    一項重傷未遂罪，指摘原審適用法律不當而提起上訴，均無理由，應予駁回。
據上論斷，應依刑事訴訟法第三百六十八條判決如主文。
本案經檢察官吳慎志到庭執行職務
中　　華　　民　　國  　　九十三  　　年　　　九　　　月     二十一   　日
                            臺灣高等法院刑事第十九庭
                                審判長法  官  許  國  宏
                                      法  官  洪  光  燦
                                      法  官  林  勤  純
右正本證明與原本無異。
檢察官如認被告行為應成立重傷罪而不服本判決應於收受送達後十日內向本院提出上
訴書，未附理由時應於提起上訴後十日內向本院補具上訴理由書（均應按被告人數提
出繕本）。
被告不得上訴。
                                      書記官  葉  瑩  庭
中　　華　　民　　國  　　九十三  　　年　　　九　　　月     二十一   　日
附錄本案論罪科刑法條
刑法第二百七十七條第一項：
傷害人之身體或健康者，處三年以下有期徒刑、拘役或一千元以下罰金。
